【裁判字號】    89,台上,6134
【裁判日期】    891012
【裁判案由】    常業重利
【裁判全文】
最高法院刑事判決                              八十九年度台上字第六一三四號
    上  訴  人  甲○○
    選任辯護人  張睿文律師
                李中卿律師
右上訴人因常業重利案件，不服台灣高等法院中華民國八十九年六月十三日第二審判
決（八十九年度上訴字第一四四三號，起訴案號：台灣台北地方法院檢察署八十八年
度偵字第二六九二號），提起上訴，本院判決如左：
    主  文
上訴駁回。
    理  由
按刑事訴訟法第三百七十七條規定，上訴於第三審法院，非以判決違背法令為理由，
不得為之，是當事人提起第三審上訴，應以原判決違背法令為理由，係屬法定要件。
如果上訴理由狀並未依據卷內訴訟資料，具體指摘原判決不適用何種法則或如何適用
不當，或所指原判決之違法情事，顯與法律規定得為第三審上訴理由之違法情形不相
適合時，均應認其上訴為違背法律上之程式，予以駁回。本件原判決綜合調查證據之
結果，維持第一審論處上訴人甲○○以乘他人急迫貸以金錢，而取得與原本顯不相當
之重利為常業罪刑之判決，駁回其在第二審之上訴，已引用第一審判決，詳敘所憑之
證據及認定之理由，並對上訴人所辯各節，如何不足採信，均已依據卷內資料，詳予
指駁，從形式上觀察，並無任何違背法令之處。而明知社會上有因急迫舉債濟急或有
輕率無經驗而舉債情形者，預先訂定苛刻之條件，一俟有人向之借款，即得博取重利
，並以之為常業，雖非對特定之人乘其急迫而為之，仍應成立刑法第三百四十五條之
常業重利罪。又所謂常業犯，亦不以行為人恃此犯罪為唯一之謀生職業為必要，縱另
兼有其他職業，仍無礙於該常業犯罪之成立。本件上訴人既在報紙上刊登廣告，招徠
急需用款之不特定人向其借款，並以預扣利息之方式，收取月息高達二十分至六十分
之與原本顯不相當之重利，自係以之為常業，縱另其兼營其他職業，且有部分貸款本
金尚未收回，仍無礙於常業重利罪責之成立。又證人連秀清等二十二人均因急迫而向
上訴人高利借款，業據其等於警訊時供述明確，第一審已於判決理由內說明綦詳，原
判決予以引用，自無違法可言。上訴意旨，並未依據卷內資料，具體指摘原判決如何
違背法令，仍執陳詞，稱其非以重利為常業云云，而為事實之爭辯，並對原審認事及
用法之職權行使，任意指摘，難謂已符合首揭法定上訴要件，其上訴違背法律上之程
式，應予駁回。
據上論結，應依刑事訴訟法第三百九十五條前段，判決如主文。
中      華      民      國    八十九    年      十      月     十二     日
                              最高法院刑事第七庭
                                  審判長法官  謝  家  鶴
                                        法官  洪  文  章
                                        法官  花  滿  堂
                                        法官  陳  世  淙
                                        法官  洪  佳  濱
      右正本證明與原本無異
                                              書  記  官
中      華      民      國    八十九    年     十一     月      一      日


司法院資訊處製作；財團法人民間司法改革基金會備份。
